臺灣士林地方法院民事判決
  110年度重訴字第250號
原      告  財政部國有財產署北區分署
法定代理人  郭曉蓉  
訴訟代理人  程光儀律師
            張義群律師
            蔡欣澤律師
被      告  李鎧均  
            盧奕樺  
上列當事人間請求返還土地等事件，本院於民國111年3月1日言
詞辯論終結，判決如下：
    主      文
原告之訴及假執行之聲請均駁回。
訴訟費用由原告負擔。
    事實及理由
壹、程序方面：
　  按訴狀送達後，原告不得將原訴變更或追加他訴，但請求之
    基礎事實同一者，不在此限，民事訴訟法第255條第1項但書
    第2款定有明文。查原告起訴時聲明第1、2項原為：㈠、被告
    李鎧均應將坐落新北市○○區○○段0地號土地（下稱系爭2號土
    地）及新北市○○區○○○段○○○○段000000地號土地（下稱系爭1
    01-19號土地）上之廢棄物移除騰空後，將面積分別為2萬8,
    239平方公尺、1,751平方公尺之土地返還予原告；㈡、李鎧
    均應給付原告新臺幣（下同）1,862萬2,226元，及自起訴狀
    繕本送達之翌日起至清償日止，按年息百分之5計算之利息
    ，另自民國110年6月1日起至交還前項聲明所示土地之日止
    ，按月給付原告11萬3,591元。嗣追加盧奕樺為被告，並變
    更上開聲明為：㈠、被告盧奕樺、李鎧均（下合稱被告）應
    共同將系爭2號土地上如附圖編號a1至a10、b1至b3所示鋼筋
    、輪胎（下稱系爭地上物）拆除，及將如附圖編號C部分之
    廢棄物（下稱系爭廢棄物）移除後，將如附圖編號A部分（
    面積2萬8,239平方公尺，下稱系爭A部分土地），及系爭101
    -19號土地如附圖編號B部分（面積1,751平方公尺，下稱系
    爭B部分土地，並與系爭A部分土地合稱系爭土地）返還予原
    告；㈡、被告應共同給付原告48萬4,183元，及自變更聲明暨
    準備㈡狀繕本送達之翌日起至清償日止，按年息百分之5計算
    之利息，另自111年1月1日起至返還系爭土地之日止，按月
    給付原告2,908元（見本院卷第219、220、235頁），經核原
    告係基於同一基礎事實而為上開變更、追加，於法並無不合
    ，應予准許。
貳、實體方面：
一、原告主張：伊為系爭土地之管理機關。盧奕樺前代理李鎧均
    自92年7月1日起至95年1月15日止，向伊承租系爭土地作為
    海岸養殖用地使用，伊與李鎧均並簽訂國有非公用海岸養殖
    用地租賃契約（下稱系爭租約），然租期屆滿後，被告無合
    法權源繼續占用系爭土地，爰依系爭租約第8條、民法第767
    條第1項、第179條規定，請求被告拆除系爭地上物及移除系
    爭廢棄物後，返還系爭土地，及給付自95年1月16日起至110
    年12月31日止相當於租金之不當得利48萬4,183元，並自111
    年1月1日起至返還系爭土地之日止，按月給付2,908元等語
    。並聲明：㈠、被告應共同將系爭地上物拆除、系爭廢棄物
    移除後，將系爭土地返還予原告；㈡、被告應共同給付原告4
    8萬4,183元，及自變更聲明暨準備㈡狀繕本送達之翌日起至
    清償日止，按年息百分之5計算之利息，另自111年1月1日起
    至返還系爭土地之日止，按月給付原告2,908元；㈢、願供擔
    保請准宣告假執行。
二、被告則以：系爭租約並非真正，且伊未占用系爭土地，系爭
    地上物並非伊設置，系爭廢棄物亦非伊丟棄。另原告請求之
    不當得利逾起訴前5年部分，已罹於消滅時效等語，資為抗
    辯。並聲明：㈠、原告之訴及假執行之聲請均駁回；㈡、如受
    不利判決，願供擔保請准宣告免為假執行。
三、本院得心證之理由：
㈠、按私文書之真正，他造當事人有爭執者，舉證人應負證明其
    真正之責，此觀民事訴訟法第357條之規定自明。查原告主
    張盧奕樺代理李鎧均自92年7月1日至95年1月15日止，向其
    承租系爭土地作為海岸養殖用地使用，並與李鎧均簽訂系爭
    租約，固據提出承租國有非公用不動產申請書、委託書、系
    爭租約為憑（見本院卷第135、137、151至153頁），惟被告
    否認上開文書上簽名、印文之真正，揆諸前揭說明，自應由
    原告就其真正負舉證之責，原告迄未舉證證明其真正，即無
    從據此認定原告與李鎧均間訂有系爭租約，則原告依系爭租
    約第8條約定，請求李鎧均返還系爭土地，難認有據。
㈡、按當事人主張有利於己之事實者，就其事實有舉證之責任。
    但法律別有規定，或依其情形顯失公平者，不在此限，民事
    訴訟法第277條定有明文。次按對於物有事實上管領之力者
    ，為占有人，民法第940條定有明文。查原告主張被告共同
    占用系爭土地，並在系爭土地上設置系爭地上物云云，為被
    告所否認，即應由原告就上情負舉證之責。惟系爭2號土地
    部分為海洋覆蓋，部分為海岸石頭灘，部分為岸邊土堆，原
    告所指系爭廢棄物包含岸邊土堆夾雜麻布袋、輪胎、磚石及
    建築廢棄物（水泥塊、磚瓦片）等，系爭2號土地上有數根
    定著之鋼柱，岸邊土堆內定著數個廢棄輪胎，系爭101-19號
    土地全部為海洋覆蓋，而系爭土地為海洋覆蓋部分，目前並
    無設置任何養殖用物品等情，業經本院到場勘驗無訛（見本
    院卷第185頁所附勘驗筆錄），並有現場照片可稽（見本院
    卷第246至249頁），實難認系爭土地屬於特定人所管領之狀
    態。此外，原告復未舉證證明系爭地上物為被告所設置，及
    被告對於系爭土地之事實上之管領力，則其依民法第767條
    第1項規定，請求被告共同拆除系爭地上物及移除系爭廢棄
    物後，返還系爭土地，即非有據。另原告既未能舉證被告有
    占用系爭土地之情事，則其依民法第179條規定，請求被告
    共同給付自95年1月16日起至110年12月31日止相當於租金之
    不當得利48萬4,183元，及自111年1月1日起至返還系爭土地
    之日止，按月給付2,908元，亦屬無據。
四、綜上所述，原告依系爭租約第8條、民法第767條第1項、第1
    79條規定，請求被告共同拆除系爭地上物及移除系爭廢棄物
    後，將系爭土地返還予原告，並共同給付48萬4,183元，及
    自變更聲明狀繕本送達之翌日起至清償日止，按年息百分之
    5計算之利息，另自111年1月1日起至返還系爭土地之日止，
    按月給付2,908元，均無理由，應予駁回。又原告之訴既經
    駁回，其假執行之聲請即失所依附，應併予駁回。
五、本件事證已臻明確，兩造所為其餘攻擊、防禦及舉證，經本
    院審酌後，認與判決結論均無影響，爰不一一論列，附此敘
    明。
六、訴訟費用負擔之依據：民事訴訟法第78條。
中　　華　　民　　國　　111 　年　　 3　　月　　30　　日
                  民事第一庭  法  官  黃筠雅
以上正本係照原本作成。
如對本判決上訴，應於判決送達後20日內向本院提出上訴狀，若
委任律師提起上訴者，應一併繳納上訴審裁判費，否則本院得不
命補正逕行駁回上訴。
中　　華　　民　　國　　111 　年　　4 　　月　　1 　　日
                              書記官  陳芝箖